臺灣桃園地方法院民事裁定　　　　　 99年度消債更字第166號
聲　請　人
即　債務人　郭勝隆
上列當事人聲請消費者債務清理事件，本院裁定如下：
    主    文
債務人郭勝隆自中華民國一百年四月二十二日下午五時起開始更
生程序。
命司法事務官進行本件更生程序。
聲請人其餘聲請駁回。
    理    由
一、按債務人與金融機構協商成立者，不得聲請更生或清算。但
    因不可歸責於己之事由，致履行顯有重大困難者，不在此限
    。繼按法院開始更生程序之裁定，應載明其年、月、日、時
    ，並即時發生效力。次按法院裁定開始更生或清算程序後，
    得命司法事務官，進行更生或清算程序，必要時，得選任律
    師、會計師或其他適當之自然人或法人一人為監督人或管理
    人。消費者債務清理條例第151 條第5 項、第45條第1 項、
    第16條第1 項分別定有明文。
二、本件債務人主張：其負欠金融機構無擔保債務合計新臺幣（
    下同）2,015,252 元，曾於民國99年9 月7 日向當時最大債
    權銀行即新光人壽保險股份有限公司（下稱新光人壽公司）
    請求協商債務清償方案，惟其所提出之135 期、利率3 ％、
    每期還款15,000元之協商條件，並未包含聲請人負欠之債權
    人新光人壽公司原有實物擔保經擔保物拍定後轉為普通債權
    之金額985,191 元，以及非金融機構之債務即和潤企業股份
    有限公司（下稱和潤公司）289,980 元、元誠第二基金資產
    管理股份有限公司（下稱元誠公司）299,793 元、良京資產
    股份有限公司（下稱良京公司）1,528,178 元、長鑫資產管
    理股份有限公司（下稱長鑫公司）751,198 元、匯誠第二基
    金資產管理股份有限公司（下稱匯誠公司）560,213 元（合
    計3,429,362 元），且聲請人之薪資於協商時業經和潤公司
    等債權人強制執行扣薪1/3 中，而以99年之收入計之，債務
    人每月實際月薪為69,630元，遭扣薪後僅餘38,432元，若聲
    請人同意上開協商條件則僅剩23,432元，已不足支應聲請人
    、配偶、3 子生活費用及居住於恆春之父、母親之扶養費，
    即每月房租8,120 元（含管理費）、家庭水電費支出2,000
    元、全家伙食費20,000元、電話費1,500 元、瓦斯費1,600
    元、教育支出3,500 元、交通支出3,000 元、醫療支出3,00
    0 元、保費支出8,418 元、賦稅支出2,933 元（含牌照稅、
    燃料稅1,600 元、個人所得稅1,333 元）、配偶扶養費3,00
    0 元、父母扶養費3,000 元，合計60,071元，致協商不成立
    。又聲請人無擔保或無優先權之債務總額未逾1 千2 百萬元
    ，復未經法院裁定開始清算程序或宣告破產，爰依法聲請更
    生等語。
三、聲請人所主張之上開事實，業據其提出財團法人金融聯合徵
    信中心當事人綜合信用報告、前置協商不成立通知書、本院
    執行命令（98年10月26日桃院永97年度司執地字第34529 號
    、99年7 月27日桃院永99年度司執地字第38127 號）、土地
    及建物登記謄本、聲請人桃園縣政府警察局楊梅分局99年6
    月至同年9 月薪資明細、房屋租賃契約書可證。又查，聲請
    人對其所任職桃園縣政府警察局楊梅分局之每月薪資債權，
    自94年3 月23日起即陸續遭其債權人新光人壽公司、台灣土
    地銀行股份有限公司（下稱土地銀行）、台北富邦商業銀行
    股份有限公司（下稱富邦銀行）、台新國際商業銀行股份有
    限公司（下稱台新銀行）、英商渣打銀行股份有限公司台北
    分公司（下稱渣打銀行）、中國信託商業銀行股份有限公司
    （下稱中國信託銀行）、和潤公司、元誠公司、良京公司、
    長鑫公司等債權人聲請本院執行處扣押1/3 之事實，亦經本
    院依職權調閱本院97年度司執字地82297 號、97年度司執字
    第34529 號、97年度司執字第11394 號、95年度執字地3766
    9 號、95年度執字第29918 號、95年度執字第13211 號95年
    度執他字第8188號、94年度執字第25444 號、94年度執字第
    7076號、93年度執字第32574 號執行事件及其併案卷宗，查
    核屬實，而依債務人之財政部臺灣省北區國稅局97、98年度
    綜合所得稅各類所得資料清單及桃園縣政府警察局楊梅分局
    99年6 月至同年9 月薪資明細所示，聲請人於97年間之收入
    合計為1,173,777 元（見本院卷第42頁），即該年度平均每
    月收入為97,815元（元以下四捨五入，下同）；於98年間之
    收入合計為998,985 元（見本院卷第44頁），即該年度平均
    每月收入為83,249元；於99年6 月至9 月間每月收入為69,6
    30元，遭扣薪及扣除保費支出8,418 元（含1 人公勞保費98
    1 元、4 人健保費4,144 元、退休撫卹基金3,293 元）後每
    月實領之薪資則為38,432元（見本院卷第32頁至第33頁）。
    且查，聲請人於本院100 年1 月6 日訊問期日（見本院卷第
    70 頁） 陳報名下原有坐落新屋鄉○○○段水流小段之土地
    及建物各1 筆，均遭本院99年度司執字第38127 號執行事件
    拍賣完畢，現已別無其他財產，經債權人新光人壽公司到庭
    不為爭執，並有本院99年7 月27日桃院永99司執地字第3812
    7 號民事執行處通知（見本院卷第26頁）附卷可稽。再查，
    聲請人陳報每月需支出其生活必要費用暨配偶、3 子及父、
    母之扶養費合計60,071元，含房租8,120 元（含管理費）、
    家庭水電費支出2,000 元、全家伙食費20,000元、電話費1,
    500 元、瓦斯費1,600 元、教育支出3,500 元、交通支出3,
    000 元、醫療支出3,000 元、保費支出8,418 元、賦稅支出
    2,933 元（含牌照稅、燃料稅1,600 元、個人所得稅1,333
    元）、配偶扶養費3,000 元、父母扶養費3,000 元。上開生
    活必要費用暨扶養費支出項目中，聲請人一家5 口之房租（
    含管理費）支出每月8,120 元、保費支出8,418 元（含1 人
    公勞保費981 元、4 人健保費4,144 元、退休撫卹基金3,29
    3 元）及父母每月扶養費3,000 元，依現今社會一般經濟常
    情與消費型態觀之，金額尚屬合理，並經聲請人提出房屋租
    賃契約書1 份（見本院卷第34頁）、聲請人桃園縣政府警察
    局楊梅分局99年6 月至同年9 月薪資明細（見本院卷第32頁
    至第33頁）可證，堪與認可。然聲請人每月支出之配偶扶養
    費與上述聲請人陳報之全家伙食費支出項目，實有重複列計
    之情，且聲請人未提具任何證據釋明其配偶有不能維持生活
    而無謀生能力之事由，是聲請人所主張其配偶之扶養費部分
    ，自不應與列計。另聲請人陳報每月全家伙食費、水電費、
    電話費、瓦斯費、教育、交通、醫療、賦稅等項目支出合計
    金額為37,533元，低於本院參考行政院主計處公告之99年度
    臺灣省（含桃園縣）平均每人每月最低生活費9,829 元（以
    每年家庭收支調查，計算出平均每人每月消費支出之60％為
    最低生活費）為標準計算聲請人每月與其3 子之生活必要費
    用，尚符於已無力償還負債情形下，盡力節省開支，撙節開
    銷以利還款之要求，應堪可採。基上所述，聲請人名下別無
    財產，以上開遭扣薪1/3 及扣除保費支出8,418 元（含1 人
    公勞保費、4 人健保費、退休撫卹基金）後之每月薪資38,4
    32元，已不足支付每月至少48,653元之生活必要費用房租暨
    3 子及父母扶養費（計算式：37,533元＋8,120 元＋3,000
    元），遑論再接受原最大債權銀行新光人壽公司所提出之13
    5 期、利率3 ％、每期還款15,000元之前置協商條件，更無
    一次性清償上開債務之可能，足得認本件債務人確有不能清
    償債務之情事，此外，本件又查無債務人有消費者債務清理
    條例第6 條第3 項、第8 條或第46條各款所定駁回更生聲請
    之事由存在，則債務人聲請更生，應屬有據，並依首揭規定
    命司法事務官進行本件更生程序。
四、末按法院就更生或清算之聲請為裁定前，得因利害關係人之
    聲請或依職權，以裁定為保全債務人財產、限制債權人對於
    債務人行使債權，及停止對於債務人財產強制執行程序之保
    全處分，消費者債務清理條例第19條第1 項第1 款、第2 款
    、第3 款定有明文。復按法院裁定開始更生程序後，對於債
    務人不得開始或繼續訴訟及強制執行程序，消費者債務清理
    條例第48條第2 項亦有明文。是本件聲請人雖併聲請保全處
    分，惟本院既准其更生之聲請，依上揭法律規定，對債務人
    之訴訟及強制執行程序即已受有限制，自無再併予裁定保全
    處分之必要，故聲請人所併為保全處分之聲請，已無必要，
    應予駁回。
五、爰裁定如主文。
中    華    民    國    100    年    4    月    14    日
              民事第三庭    法      官  林靜梅
上為正本係照原本作成
不得抗告
中    華    民    國    100    年    4    月    14    日
                            書  記  官  王奐淳